臺灣橋頭地方法院民事裁定
110年度消債清字第99號
聲  請  人  
即債務人    柯竑誠  
0000000000000000

0000000000000000

代  理  人  林泓帆  法扶律師
上列當事人因消費者債務清理事件聲請清算，本院裁定如下：
    主  文
聲請人柯竑誠自民國一百一十年十二月二十二日下午四時起開始
清算程序。
命司法事務官進行本件清算程序。
    理  由
一、聲請意旨略以：聲請人即債務人柯竑誠前向金融機構辦理信
    用貸款、信用卡契約等，致積欠無擔保債務計新臺幣（下同
    ）3,128,677元，因無法清償債務，於民國95年8月間曾依中
    華民國銀行公會會員辦理消費金融案件無擔保債務協商機制
    請求共同協商債務方案，而向當時最大債權銀行台新國際商
    業銀行股份有限公司（下稱台新銀行）申請協商，而與各債
    權銀行達成分期還款協議，同意自95年9月起分120期，於每
    月10日繳款10,217元，以各債權銀行債權金額比例清償各項
    債務至全部清償為止，惟聲請人當時收入扣除必要支出後無
    法支應上開協商款遂毀諾，實乃不可歸責於聲請人之事由所
    致，嗣於109年12月間向臺灣澎湖地方法院（下稱澎湖地院
    ）聲請與債權金融機構協商債務清償方案，惟最大債權金融
    機構認未有調解成立可能致調解不成立；因聲請人有不能清
    償債務或有不能清償之虞，復未經法院裁定開始更生程序或
    宣告破產，爰依法聲請准予裁定清算等語。
二、按「債務人不能清償債務或有不能清償之虞者，得依本條例
    所定更生或清算程序，清理其債務。」、「債務人對於金融
    機構負債務者，在聲請更生或清算前，應向最大債權金融機
    構請求協商債務清償方案，或向其住、居所地之法院或鄉、
    鎮、市、區調解委員會聲請債務清理之調解；且協商或調解
    成立者，債務人不得聲請更生或清算。但因不可歸責於己之
    事由，致履行有困難者，不在此限。」消費者債務清理條例
    第 3條、第151 條第7 項分別定有明文。所謂「不可歸責於
    己之事由」，原則上係指客觀上聲請人有收支狀況之變動，
    諸如物價上漲、家屬患病等導致支出增加，或因意外、病痛
    無法工作、僱用之公司倒閉或裁員、減薪等以致收入減少等
    情；又縱使財產及收支狀況無甚變動，但因協商時居於劣勢
    ，未能實質協議，僅為爭取利息減少及分期清償之些許優惠
    ，勉予允諾，惟其財產及收入客觀上存有難以如期履行之情
    形，亦應認該當。債務人雖因不可歸責之原因致不能履行協
    商條件，仍應符合「不能清償或有不能清償之虞」法定要件
    ，亦即應綜合債務人之財產、信用、收支與其所負全部債務
    等狀況，評估其是否仍有償債能力，或即使仍得勉力清償，
    但是否因年紀已長、身罹疾患、工作條件不佳或其他相類似
    之因素，可預期足以影響日後基本生活之維持，而有不能清
    償之虞等情，為其判斷之準據。
三、經查：
  ㈠聲請人前向各金融機構辦理信用貸款、信用卡契約等，致現
    至少積欠無擔保債務3,128,677元，前即因無法清償債務，
    依中華民國銀行公會會員辦理消費金融案件無擔保債務協商
    機制請求共同協商債務方案，向最大債權金融機構台新銀行
    申請協商，而與各債權銀行達成最終分期還款協議，同意自
    95年9月起分120期，於每月10日繳款10,217元，依各債權銀
    行債權金額比例清償各項債務至全部清償為止，聲請人僅繳
    納2期即毀諾，嗣向澎湖地院聲請消費者債務清理調解，惟
    因最大債權金融機構認未有調解成立可能而於110年1月26日
    調解不成立等情，有109年11月3日前置調解聲請狀所附債權
    人清冊、財團法人金融聯合徵信中心前置協商專用債權人清
    冊、台新銀行109年11月23日台新總個資字第1090023189號
    函、109年11月24日元大商業銀行股份有限公司陳報狀、109
    年11月27日凱基商業銀行股份有限司陳報狀、109年11月30
    日良京實業股份有限公司陳報狀、109年12月1日華南商業銀
    行股份有限公司陳報狀、109年12月15日聯邦商業銀行股份
    有限公司陳報狀、台新銀行110年8月4日台新總個資字第110
    0013564號函等件在卷可稽，經核聲請人於95年10月毀諾時
    之勞工保險投保薪資為18,300元，有勞工保險被保險人投保
    資料表可稽，另聲請人當時個人必要生活費，依消債條例第
    64條之2第1項規定計算，衛福部社會司所公告高雄市95年度
    最低生活費標準10,072元之1.2倍為12,086元，是以聲請人
    當時勞工保險投保薪資18,300元，扣除個人必要生活費12,0
    86元後僅餘6,214元，無法負擔每月10,217元之還款金額，
    難以期待聲請人依約履行，應屬不可歸責於聲請人之事由致
    不能履約，並無違常，是聲請人主張其於與債權銀行達成前
    開協商結論後，已因不可歸責於己之事由致履行顯有重大困
    難，尚屬可信。
  ㈡聲請人現因案於法務部○○○○○○○執行中，未有工作收入，依在
    監執行證明書所示，其刑期期滿日期為120年10月16日，而
    其名下有新光人壽保險解約金389,366元，108、109年度申
    報所得分別僅0元、1,512元，現未投保勞工保險等情，有財
    產及收入狀況說明書、勞工保險被保險人投保資料表、綜合
    所得稅各類所得資料清單暨國稅局財產歸屬資料清單、在監
    執行證明書、本院稅務電子閘門財產所得調件明細表、本院
    勞保被保險人投保資料查詢表、110年10月25日新光人壽保
    險股份有限公司陳報狀附卷可稽。則查無聲請人有其他收入
    來源，佐以聲請人提出在監執行證明書為證，則聲請人主張
    其目前在監執行中，未有工作收入等情，即屬可採。
  ㈢至聲請人個人日常生活必要費用部分，審酌聲請人負債之現
    況，基於社會經濟活動之互賴及誠信，該日常生活所需費用
    ，自應節制開支，不得有超越一般人最低生活標準之享受，
    否則反失衡平，本院依消債條例第64條之2第1項，參酌衛福
    部社會司所公告歷年最低生活費標準，110年度澎湖縣最低
    生活費標準13,288元之1.2倍為15,946元，則聲請人每月最
    低生活費除有特殊情形並有證據證明者外，自宜以此為度，
    始得認係必要支出。聲請人主張每月個人必要生活費為12,0
    00元，低於上開標準，亦認可採。
  ㈣綜上所述，聲請人現無工作收入，扣除其每月個人必要生活
    費12,000元後已無所餘，顯無法清償聲請人目前扣除保險解
    約金後之負債總額2,739,311元，堪認聲請人確有不能清償
    債務或有不能清償之虞之情事。從而，聲請人主張已不能清
    償債務，聲請本院准予清算，依所舉事證及本院調查結果，
    即無不合。
四、末按「法院開始清算程序之裁定，應載明其年、月、日、時
    ，並即時發生效力。」、「法院裁定開始更生或清算程序後
    ，得命司法事務官進行更生或清算程序，必要時得選任律師
    、會計師或其他適當之自然人或法人一人為監督人或管理人
    。」，消費者債務清理條例第83條第1項、第16條第1項分別
    定有明文。本件聲請人其目前收入及財產狀況，不能履行債
    務，未償之債務亦屬不能清償，有如上述。從而，聲請人聲
    請清算，洵屬有據，應予准許，爰命司法事務官進行本件清
    算程序。
五、依消費者債務清理條例第11條第1項、第83條第1項、第16條
    第1項，裁定如主文。
中　　華　　民　　國　　110 　年　　12　　月　　22　　日
              　　        民事庭　法　官　薛博仁
以上正本係照原本作成。
本裁定已於110年12月22日下午4時公告。
本裁定不得抗告。
中　　華　　民　　國　　110 　年　　12　　月　　22　　日
  　                              書記官　郭南宏